【裁判字號】    97,交聲,563
【裁判日期】    970519
【裁判案由】    聲明異議
【裁判全文】
臺灣高雄地方法院刑事裁定             97年度交聲字第563號
原處分機關  高雄市政府交通局
異  議  人  乙○○
上列異議人因違反道路交通管理處罰條例案件，對於高雄市政府
交通局於民國97年3 月14日所為高市交裁字第裁32-B00000000號
處分，聲明異議，本院裁定如下：
    主  文
異議駁回。
    理  由
一、異議意旨略以：異議人即受處分人乙○○於民國97年2 月17
    日下午1 時42分許，駕駛車號BPB-783 號重型機車搭載友人
    ，從高雄市○○街由北向南行駛，行經高雄市○○街口時，
    ，當時交通號誌是黃燈，所以伊即騎乘上開重型機車快速通
    過直行，並無中途停下，且當時並非闖紅燈，詎為警員攔下
    ，伊配合停車接受檢查，警員卻於問完伊個人資料後，即製
    單舉發，伊對員警所交付之舉發單上，竟載有「闖紅燈」之
    事由甚感訝異，爰依法聲明異議，請求撤銷原處分等語。
二、按汽車駕駛人，行經有燈光號誌管制之交岔路口闖紅燈者，
    處新臺幣（下同）1,800 元以上5,400 元以下罰鍰，道路交
    通管理處罰條例第53條第1 項定有明文。又「汽車駕駛人有
    下列各款所列條款之一者，除依原條款處罰鍰外，並予記點
    ：．．．三、有第43條、第53條或第54條情形之一者，各記
    違規點數三點」，同條例第63條第1 項第3 款定有明文。次
    按依道路交通管理處罰條例科處行政罰事件，依據公法爭議
    之舉證責任分配法則，固應先由行政機關就其業已履踐相關
    正當法律程序，以及人民應受處罰之客觀違反法令行為，負
    證明之責，異議人就行政機關已為相當證明之前開事項，若
    主張欠缺主觀歸責條件或為其他抗辯，亦須就其所辯提出反
    證。惟行政機關對於前開應為舉證事項，非不得以執行查察
    取締勤務人員，依據調查人證之程序，使就親歷事實提供不
    可替代之證明方法，尤於當場舉發交通違規事件，鑑於交通
    違規事實往往驟然而現、稍縱即逝，若硬性要求舉發員警不
    分違規情節，一律必須預留證據，俾便事後提出供法院審酌
    ，除有現實技術可行性之困難外，勢將大幅提高交通管理之
    行政成本，並嚴重削弱道路交通管理之行政效能，此絕非立
    法者制定道路交通管理法規之本意，合先敘明。
三、經查：
  (一)受處分人即異議人乙○○於97年3 月11日收受本件高市府交
    裁字第裁32-B00000000號裁決書，並於同年月13日逕向本院
    提出聲明異議乙節，有高雄市政府交通局交通事件裁決中心
    送達證書及聲明異議狀上本院收狀日期戳記章在卷可稽（見
    本院卷第3 、23頁），而異議人雖未依道路交通案件處理辦
    法第13條之規定向原處分機關提出異議狀後，再由該機關轉
    送本院審理，惟該由原處分機關移送之規定並非強制規定，
    且異議人亦已於法定期間內向最後審理之機關即本院提出聲
    明異議，故為訴訟經濟計，異議人逕向本院提出聲明異議，
    程序上自應仍屬適法，合先敘明。
  (二)異議人並不否認於上開時地，曾駕駛上開車牌號碼BPB-783
    號重型機車，從高雄市○○街由北向南行駛，行經設有燈光
    號誌管制之高雄市○○街及廈門街路口後，為警攔下舉發等
    事實。
  (三)至異議人在高雄市○○街及廈門街口有闖紅燈之行為，業據
    證人即警員丙○○於本院審理時證稱詳確在卷（見本院卷第
    29至32、49、50頁），復有高雄市政府96年3 月11日高市府
    交裁字第裁32-B00000000號違反道路交通管理事件裁決書、
    高雄市政府警察局舉發違反道路交通管理事件通知單各1 份
    暨高雄市政府警察局苓雅分局函、高雄市政府交通局函、送
    達證書、違規舉發路線示意圖等相關資料附卷可稽（見本院
    卷第10至25、41至44頁），已堪認定。
  (四)異議人雖以上揭情詞置辯。惟查：
    1.證人即舉發本件違規事件之警員丙○○於本院調查時到庭
      結證稱：97年2 月17日下午伊於高雄市○○街與廈門街口
      時執行取締闖紅燈之勤務，伊在執行闖紅燈勤務時，係站
      在離路口約30公尺處，於綠燈轉換成紅燈時，留3 、4 秒
      予駕駛人緩衝時間，等緩衝時間經過，駕駛人若還闖紅燈
      即攔停取締；伊不會舉發駕駛人闖黃燈，因為福建街與廈
      門街是小路口，通過該路口不需要一秒鐘，而且還留給駕
      駛人3 到4 秒緩衝時間，故不可能出現駕駛人超過車輛停
      止線時號誌還是黃燈，通過停止線之後號誌燈轉為紅燈時
      遭到舉發，本件異議人從福建街從北往南行駛，到廈門街
      時是紅燈，異議人有稍微停下來看旁邊沒有車，再闖過去
      ，所以伊非常確定本件異議人是闖紅燈等語明確（見本院
      卷第30、31頁）。
    2.本院審酌證人即警員丙○○於本院調查中在具結後明確證
      稱異議人確有闖紅燈之事實，佐以證人丙○○身為警員，
      受有相當之執勤訓練，而當時路口不大並無視距不良情況
      ，在目標顯著、特定之下；且在近距離攔車舉發等情狀，
      尚難遽認證人丙○○有誤為舉發之情事。且證人丙○○與
      異議人素不相識，亦無宿怨，當無干冒偽證處罰而羅織異
      議人有上開闖紅燈違規之理，自堪認證人丙○○上開證述
      ，應可採信。從而，本件因案發當時目睹經過之現場值勤
      警員丙○○既已到庭作證如上，自堪認定異議人於舉發通
      知單所載時、地確有駕駛機車行經有燈光號誌管制之交岔
      路口闖紅燈之情事無疑，異議人上開所辯：伊沒有闖紅燈
      之交通違規云云，應不足採。
  (五)至證人即異議人女友甲○○雖到庭證稱：於97年2 月17日下
    午1 時許異議人到伊家搭載伊，欲前往位於光華路上之全聯
    超市購買零食等物，約3 分鐘左右即行經福建街與廈門街路
    口，經過該路口時為黃燈，所以伊等就直接騎過去；（問：
    所指黃燈何意思？）行經該路口時該交通號誌本來是綠燈，
    伊等騎至該路口的路中間時燈號轉變成黃燈；（問：當時為
    何會注意到燈號？）雖然伊是被載，但過馬路時一定會注意
    交通號誌；（問：是否有注意到福建街與廈門街之交岔路口
    之下一個路口燈號？）沒有，當時異議人時速約50或60公里
    等語（見本院卷第47至49頁）。惟查：(1)由案發地點至光華
    路上異議人欲前往之全聯超市目的地，勢必行經高雄市○○○路有交通號誌之大型交岔路口，此有高雄市街圖1 份附卷
    可稽（見本院卷第53頁），則證人甲○○何以對此視而不見
    ，而僅注意到案發地點較小路口之燈號號誌，又若案發地點
    至青年一路之間之3 個小型交岔路口亦有燈號號誌（見上揭
    高雄市街圖），則其離案發地點更近，證人甲○○卻陳稱未
    加注意，是其所稱過馬路時必定會注意交通號誌等詞，已非
    無疑；(2)案發地點福建街路口南北兩端停止線相距僅有22公
    尺，此有高雄市政府交通局97年4 月29日高市交四字第0970
    019814號函及所附現場測量圖附卷可按（見本院卷第43、44
    頁），若以異議人當時機車時速約50公里計算，每秒行經距
    離約13.89 公尺（50公里乘以1000公尺，除以60分鐘，再除
    以60秒之數額，小數點後第2 位以下四捨五入，下同），經
    過該路口僅需時約1.58秒（22公尺除以13.89 公尺），證人
    甲○○為機車上被搭載之人，衡情豈能於如此短促之時間內
    於行車通過該路口中途之瞬間，得以瞥見燈號轉換之情形，
    是其證述顯與常情相悖，難以信採；(3)至於證人甲○○另以
    其既已看到警員及替代役各1 名，自不會擅闖紅燈云云為異
    議人置辯（見本院卷第49頁），然查本件係1 名警員及2 名
    替代役在場值勤，業據證人丙○○供證明確在卷（見本院卷
    第49頁），是證人甲○○所述亦有疑異之處；(4)再縱係證人
    甲○○看到員警值勤，亦非逕可認定異議人亦必然同時看到
    員警，又縱設異議人亦同時看見警員值勤，亦難斷言絕無擅
    闖紅燈之可能，是尚難據證人甲○○上開顯有疑異之證述，
    即能率為有利異議人之認定，附此敘明。
四、綜上所述，本件異議人於96年2 月17日下午1 時42分許，騎
    乘車牌號碼BPB-783 號重型機車，在高雄市○○街與廈門街
    路口時，確有闖紅燈之違規情事，異議人前揭所辯，並無足
    取。則揆諸前揭法律規定，異議人既有上開違規情事，原處
    分機關依道路交通處罰條例第53條第1 項、第63條第1 項第
    3 款等規定，裁處受處分人罰鍰1,800 元，並記違規點數3
    點，核無違誤，異議人執上開情詞提起本件聲明異議，洵無
    理由，應予裁定駁回。又本件事證已明，異議人其他所辯如
    員警執勤開單舉發程序不合法等，經本院審酌後，認與本裁
    定結果並無影響，爰不逐一論列，併予敘明。
五、據上論斷，應依道路交通案件處理辦法第19條，裁定如主文
    。
中    華    民    國    97    年    5     月    19    日
                    交通法庭    法  官  林建鼎
以上正本證明與原本無異。
如不服本裁定應於送達後5日內向本院提出抗告狀。
中    華    民    國    97    年    5     月    19    日
                                書記官  林秀敏


司法院資訊處製作；財團法人民間司法改革基金會備份。
